【裁判字號】    97,交抗,2523
【裁判日期】    980120
【裁判案由】    違反道路交通管理處罰條例
【裁判全文】
臺灣高等法院交通事件裁定            97年度交抗字第2523號
抗  告  人
即受處分人  甲○○
上列抗告人因違反道路交通管理處罰條例案件，不服臺灣板橋地
方法院，中華民國97年11月11日所為裁定（97年度交聲字第2119
號），提起抗告，本院裁定如下：
    主  文
抗告駁回。
    理  由
一、本件原裁定以：
  (一)原處分意旨略以：異議人即受處分人甲○○於民國（下同）
    97 年5月7日下午5時許，駕駛其所有車號為FL-7936號自用
    小客車，行經臺北市○○路○段250巷口（南向北），因駕車
    行經有燈光號誌管制之交岔路口闖紅燈之違規行為，由臺北
    市政府警察局於該路口設置之固定式微電腦闖紅燈及自動測
    速照相設備攝得，爰依道路交通管理處罰條例第53條第1項
    、第63條第1項第3款規定，裁處罰鍰新臺幣2,700元，並記
    違規點數3點。
  (二)聲明異議意旨略以：受處分人於97年5月7日17時駕駛FL-793
    6自小客車，行經臺北市○○路○段250巷口，因閃讓救護車
    通過，雖然地上有2個大S感應線圈圖示，本人本著救人第一
    之原則，在打方向燈示意之下，不得不壓到S型線圈感應線
    圈，並馬上停止。可否請警方調出相片，重新觀看。是否有
    監視器，可還原當日違規時之行車概況。後行之救護車是否
    有隨車自動照相設備，以還原真相，為此聲明異議，請求撤
    銷原處分云云。
  (三)按汽車駕駛人，行經有燈光號誌管制之交岔路口闖紅燈者，
    處新臺幣1,800元以上5,400以下罰鍰，並記違規點數3點，
    道路交通管理處罰條例第53條第1項、第63條第1項第3款定
    有明文。
  (四)經查：
  1.本件異議人駕駛車牌號碼為FL-7936號自用小客車，行經臺
    北市○○路○段250巷口（南向北），因駕車行經有燈光號誌
    管制之交岔路口闖紅燈之違規行為，由臺北市政府警察局內
    湖分局交通分隊以照片採證方式逕行製單舉發之事實，異議
    人並不爭執，且有於該路口設置照相設備攝得之採證照片2
    幀、臺北市政府警察局北市警交大字第AG0000000號舉發違
    反道路交通管理事件通知單1紙及交通部公路總局臺北區監
    理所北監自裁字裁40-AG0000000號違反道路交通管理事件裁
    決書1紙在卷可稽。
  2.異議人雖以前詞置辯，然核諸卷附採證照片，第一張照片顯
    示之數據為「1Y39」、「R058」，係指行駛於內側第1車道
    之異議人車輛，於轉換紅燈5.8秒時，因超越停止線駛壓感
    應圈而為該固定桿相機感應拍照；第2張照片顯示之數據為
    「R068」、「V＝10」，係指異議人之車輛，於轉換紅燈後
    6.8秒時，仍未為煞車，猶以時速10公里之速度繼續行駛。
    按車輛必須在紅燈時，輾壓固定式電腦自動照相機之感應線
    圈，始會啟動相機拍照採證，而車輛在綠燈時輾壓感應線圈
    ，並不會啟動相機拍照採證，此乃機器正常運作下必然之理
    ，是以本件異議人所有之上開車輛於上開時間、地點確有違
    反燈光號誌管制而闖紅燈之行為。
  3.末查，本件事發之時段，查無救護車通過之情形，業經臺北
    市政府警察局內湖分局函覆斯旨無訛，亦有臺北市政府警察
    局內湖分局北市警內分交字第09731466500號函存卷可表，
    則異議人所辯稱為閃讓救護車，不得不壓過S型線圈云云，
    亦與客觀事證未合，故異議人前開所辯，皆屬卸責之詞，不
    足採信。
  (五)綜上所述，異議人所有之車輛確有在前開時、地，行經有燈
    光號誌管制之交叉路口闖紅燈違規行為甚明。原處分機關據
    以援引首揭規定，裁處罰鍰新臺幣2,700元，並依同條例第
    63條第1項第3款記違規點數共3點並無不當，本件異議為無
    理由，應予駁回。
二、經核原裁定認事用法，洵無違誤。抗告人即受處分人提起抗
    告，猶執前詞，以聽聞救護車鳴笛聲，為閃讓救護車而壓到
    臺北市○○路○段250巷口地上之2個大S感應線圈，致遭拍照
    舉發闖紅燈，並無有闖紅燈之犯意，原審未調查當時是否確
    有救護車執勤經過，或救護車為趕時間而濫權鳴笛，或改裝
    成救護車鳴笛聲之車輛故意鳴笛，或是趕時間之歌手搭乘救
    護車等，爰請調閱事發經過前後1分鐘之錄影紀錄，以確認
    責任歸屬；又警方設立固定式照相設備，需於前方1百公尺
    處放置警告標誌，抗告人從高速公路匝道下來到被照相處都
    無看到設置警告標誌；原審未詳加調查即裁定駁回異議，實
    有未當云云。
三、復按行政罰法第7條第1項固規定：「違反行政法上義務之行
    為非出於故意或過失者，不予處罰」，惟同法第1條但書規
    定：「其他法律有特別規定者，從其規定」；而道路交通管
    理處罰條例第85條第4項規定：「依本條例規定逕行舉發或
    同時併處罰其他人之案件，推定受逕行舉發人或該其他人有
    過失」，即屬行政罰法第1條但書所稱之特別規定，即將上
    開有關逕行舉發之法定效力予以明文化，受處分人如經逕行
    舉發違規，除嗣後經其他證據調查程序發現相反之事證外，
    即依前開特別規定推定為有過失。查本件抗告人駕駛自小客
    車於上開時、地違規闖越紅燈，經拍照舉發等情，業據抗告
    人自承在卷，且依臺北市政府警察局內湖分局函覆本件事發
    之時段，查無救護車通過之情形，抗告人亦無法提出具體證
    據證明其所辯為真，是抗告人所辯為閃讓救護車而壓到地上
    S感應線圈，致遭拍照舉發闖紅燈云云，否認有闖紅燈之故
    意行為，自不足採。至抗告人抗告意旨另稱「警方設立固定
    式照相設備，需於前方1百公尺處放置警告標誌，本人從高
    速公路匝道下來到被照相處都無看到設置警告標誌」等語，
    然依道路交通管理處罰條例第7條之2第3項係規定：「對於
    前項第9款之違規行為，採用固定或非固定式科學儀器取得
    證據資料證明者，於一般道路須至少於1百公尺，於高速公
    路、快速公路須至少於3百公尺前，明顯標示之。」而同條
    前項第9款係規定：「九、行車速度超過規定之最高速限或
    低於規定之最低速限。」則固定式闖紅燈照設備並非該條項
    所規範，縱該照相設備前並無設置警告標誌，亦無解抗告人
    確有本件闖紅燈之違規行為。綜上所述，抗告人前開所辯，
    均不足採，其抗告為無理由，應予駁回。
據上論結，應依道路交通案件處理辦法第26條，刑事訴訟法第41
2條，裁定如主文。
中    華    民    國    98    年    1    月    20     日
            刑事第十四庭  審判長法  官  陳志洋
                                法  官  謝靜恒
                                法  官  謝靜慧
以上正本證明與原本無異。
不得再抗告。
                                書記官  陳泰寧
中    華    民    國    98    年    1     月    21    日


司法院資訊處製作；財團法人民間司法改革基金會備份。
